【裁判字號】    89,簡上,76
【裁判日期】    900531
【裁判案由】    過失傷害
【裁判全文】
臺灣雲林地方法院刑事判決                          八十九年度簡上字第七六號
    上  訴  人
    即  被  告  丙○○
                甲○○
右列上訴人因過失傷害案件，不服本院斗六簡易庭八十九年度六簡字第一八三號中華
民國八十九年九月二十六日第一審簡易判決（聲請簡易判決處刑案號：臺灣雲林地方
法院檢察署八十九年度偵字第三四００號）提起上訴，本院管轄第二審之合議庭判決
如左：
    主  文
原判決撤銷。
丙○○因過失傷害人，處有期徒刑月，如易科罰金以佰元折算壹日。緩刑貳年。
甲○○因過失傷害人，處有期徒刑貳月，如易科罰金以佰元折算壹日。緩刑貳年。
    事  實
一、丙○○於民國八十九年三月三十日，駕駛車牌號碼Ｃ四─五九０一號自用小客車
    附載乙○○，沿雲林縣斗南鎮○○路由南往北方向行駛，本應注意汽車行駛時，
    駕駛人應注意車前狀況，並隨時採取必要之安全措施及車輛行至交岔路口，支線
    道車應暫停讓幹線道車先行，以避免危險之發生，而甲○○則同日，駕駛車牌號
    碼Ｎ五─八一八六號自用小客車，在時速限速五十公里以下路段，超速以時速約
    六十公里速度，沿雲林縣斗南鎮○○路由西往東方向行駛，亦應注意汽車行駛時
    ，駕駛人應注意車前狀況，並隨時採取必要之安全措施、行車速度應依標誌之規
    定，不得超速行駛，以避免危險之發生，而依當時情況天候晴、夜間有照明光線
    、路面狀態乾燥、無缺陷、無障礙物、視距良好，並無不能注意之情事，詎二車
    於同日二十三時三十分許，同時駛至雲林縣斗南鎮○○路與成功路口，因該路口
    紅綠燈號誌已分別變換為閃光紅燈、閃光黃燈而無號誌紅綠燈可供行、停遵守，
    本應小心行駛，竟丙○○於該閃光紅燈號誌交岔路口能注意而疏未注意車前狀況
    、支線道車應暫停讓幹線道車先行，甲○○於該閃光黃燈號誌交岔路口能注意而
    疏未注意車前狀況、超速行使，以致二車在該交岔路口不慎碰撞，因而使乙○○
    受有右側肋骨骨折合併血胸、左側坐骨骨折、腹部挫傷合併腹痛等傷害，甲○○
    受有左前額挫傷、雙膝挫傷等傷害。丙○○、甲○○於肇事後在員警前往現場處
    理時，均當場承認為肇事人而自首接受裁判。
二、案經乙○○對甲○○、甲○○對丙○○訴請雲林縣警察局斗南分局移送臺灣雲林
    地方法院檢察署檢察官聲請簡易判決處刑。
    理  由
一、被告丙○○、甲○○分別坦認上述過失傷害，且互核一致，並與告訴人乙○○指
    述之情節相符，復有雲林縣警察局道路交通事故調查報告表一紙在卷可稽，按行
    車速度應依標誌之規定，不得超速行駛、汽車行駛時，駕駛人應注意車前狀況，
    並隨時採取必要之安全措施、車輛行至無號誌或號誌故障而無交通警察指揮之交
    岔路口，支線道車應暫停讓幹線道車先行，道路交通安全規則第九十三條第一項
    、第九十四條第三項、第一百零二條第一項第二款分別定有明文，被告二人既駕
    駛汽車曾考領有駕駛執照，上述規則為其應注意並能注意之事項，且本件肇事路
    段，依當時情況天候晴、夜間有照明光線、路面狀態乾燥、無缺陷、無障礙物、
    視距良好，並無不能注意之情事，有雲林縣警察局道路交通事故調查表一紙在卷
    可憑，被告二人分別疏未注意上開規定，以致肇事，均有過失，況且依臺灣省嘉
    雲區車輛行車事故鑑定委員會九十年三月二十六日嘉鑑字第九００二００號鑑定
    意見書亦同此認定。乙○○、甲○○確因本件車禍分別受有上開傷害，有行政院
    衛生署雲林醫院八十九年五月十一日雲醫診字第二八００號驗傷診斷書、財團法
    人天主教聖馬爾定醫院診斷證明書各一紙在卷可證，足見被告丙○○、甲○○之
    過失行為分別與乙○○、甲○○之傷害，有相當因果關係。本件事證明確，被告
    二人之犯行，均可以認定，應依法論罪科刑。
二、核被告丙○○、甲○○所為，均係犯刑法第二百八十四條第一項前段之過失傷害
    罪。公訴人雖認被告丙○○平日以駕駛砂石車為業，係從事業務之人，應成立同
    條第二項之業務過失傷害罪，惟刑法上所謂業務係指以反覆同種類之行為為目的
    之社會活動，且指本人直接所選擇生活上之地位而言，被告丙○○當日係駕駛自
    用小客車，並非砂石車，其目的則前去親戚家中借款，業經其供明在卷，是其當
    時駕駛車輛僅用以代步而已，既非選擇駕車為其生活方式、地位，而駕車代步亦
    非屬反覆同種類之行為為目的之何社會活動，公訴人之認定，顯然違背一般社會
    常情，出於誤會，引用法條，尚有未合，惟起訴社會基本事實相同，起訴法條應
    予變更，爰依法變更起訴法條。被告二人於肇事後在員警前往現場處理時，均當
    場承認為肇事人，有查詢表二紙在卷可憑，係對於未發覺之罪自首而接受裁判，
    爰依刑法第六十二條前段規定，各減輕其刑。原審依公訴人聲請為簡易判決處刑
    固屬卓見，惟分別漏未斟酌被告丙○○車輛行至交岔路口，支線道車未暫停讓幹
    線道車先行，被告甲○○行車速度不依標誌之規定，超速行駛及其二人係自首應
    適用刑法第六十二條前段規定，減輕其刑，復未斟酌被告丙○○僅成立普通過失
    傷害，應變更起訴法條等情節，均有未合。上訴人於上訴期間內聲明不服，其上
    訴意旨固以雙方以達成民事和解，請求均併予宣告緩刑，指摘原判決不當，雖難
    認有理由，但可以審酌，且原判決既有前述可議之處，自應由本院合議庭將原判
    決撤銷改判。爰審酌被告違規駕車肇事、過失程度、告訴人受傷程度、肇事後雙
    方已達成民事和解，有雲林縣斗南鎮調解委員會調解書一紙可證及犯罪後坦承之
    態度等一切情狀，各量處如主文所示之刑，並諭知易科罰金之折算標準。其諭知
    易科罰金部分，因被告行為後刑法第四十一條業於九十年一月四日修正，並於同
    年月十日公布施行，就被告所犯其諭知易科罰金之折算標準雖無不同，然被告行
    為後法律既有變更，依刑法第二條第一項前段規定，應適用裁判時之法律，爰依
    修正後刑法第四十一條第一項前段規定，諭知易科罰金之折算標準，在此敘明。
    又被告二人均未曾受有期徒刑以上刑之宣告，有臺灣高等法院被告全國前案紀錄
    表及臺灣雲林地方法院檢察署刑案資料查註紀錄表各一紙附卷可稽，且因一時失
    慮，致罹刑章，犯罪後深表悔悟，坦白承認，本院經衡其由此論罪科刑教訓，應
    知警愓，相信不會再犯，因認對被告二人所處之刑以暫不執行為適當，爰分別宣
    告緩刑二年，以啟自新。
據上論斷，應依刑事訴訟法第四百五十五條之一第一項、第三項、第三百六十九條第
一項前段、第三百六十四條、第二百九十九條第一項前段、第三百條，刑法第二條第
一項前段、第二百八十四條第一項前段、第四十一條第一項前段、第六十二條前段，
罰金罰鍰提高標準條例第一條前段、第二條，判決如主文。
本案經檢察官林豐正到庭執行職務。
中      華      民      國      九十      年    五    月     三十一      日
                                臺灣雲林地方法交通法庭
                                    審判長法官
                                       法官
                                          法官
不得上訴
附錄本案論罪科刑法條：
刑法第二百八十四條第一項
因過失傷害人者，處六月以下有期徒刑、拘役或五百元以下罰金。致重傷者，處一年
以下有期徒刑、拘役或五百元下罰金。


司法院資訊處製作；財團法人民間司法改革基金會備份。
